【裁判字號】    89,家抗,26
【裁判日期】    890221
【裁判案由】    限定繼承
【裁判全文】
臺灣高等法院民事裁定  八十九年度家抗字第二十六號
      抗  告  人  乙○○
      法定代理人  丁○○
                  甲○○
右抗告人因限定繼承事件，對於中華民國八十八年十月十六日臺灣板橋地方法院八十
八年度繼字第六八六號所為裁定，提起抗告，本院裁定如左：
      主      文
原裁定廢棄。
      理      由
一、本件抗告人於原法院聲請意旨略稱：抗告人之祖父即被繼承人丙○○於八十八年
    五月十三日去逝，第一順序繼承人全部拋棄繼承，其為第二順序之繼承人，爰依
    民法第一千一百五十七條及非訟事件法第七十六條規定，檢具死亡證書及遺產清
    冊，聲請為限定繼承等語。
二、原法院則以：按為限定之繼承者，應於繼承開始時起，三個月內，開具遺產清冊
    呈報法院。前項三個月期限，法院因繼承人之聲請，認為必要時，得延展之，民
    法第一千一百五十六條，定有明文。查本件聲明人之被繼承人丙○○係於民國（
    下同）八十八年五月三日死亡，有死亡證明書附卷可按，聲明人乃遲至八十八年
    十月十三日始向本院聲明限定繼承，顯逾三個月之期限，復未提出已向法院聲請
    延展呈報期間之證據以供參酌，其呈報於法不合等語，駁回抗告人之聲請。
三、抗告意旨略稱：本件係因第一順位之繼承人全體拋棄繼承，經原法院於八十八年
    八月三日通知准予備查，則其限定繼承之三個月期間，自應於知悉其得繼承之時
    起算等語。
四、按因他人拋棄繼承而應為繼承之人，為限定繼承或拋棄繼承時，應於知悉其得繼
    承之日起二個月內為之。民法第一千一百七十六條第七項，定有明文。又繼承人
    得拋棄其繼承權。前項拋棄，應於知悉其得繼承之時起二個月內以書面向法院為
    之。並以書面通知因其拋棄而應為繼承之人。民法第一千一百七十四條，亦有規
    定。是繼承人拋棄其繼承權，除應於知悉其得繼承之時起二個月內以書面向法院
    為聲請外，並應以書面通知因其拋棄而應為繼承之人。且後順位繼承人為限定繼
    承或拋棄繼承時，應自知悉其得繼承之日起二個月內呈報法院，而非於繼承開始
    時起，三個月內為之，至為明顯。所謂「知悉其得繼承之日」，應係指知悉原繼
    承人業經法院准予拋棄繼承，而其本人應為繼承之人而言，非指知悉他人何時拋
    棄繼承之意，蓋拋棄繼承尚須法院之准許，在未經法院准許之前，尚非得為繼承
    之人，觀之修正理由稱：「因他人之拋棄繼承而應為繼承之人，亦應有限定繼承
    或拋棄繼承之選擇，．．．爰增設第七項，規定此種繼承人如為限定繼承或拋棄
    繼承，均應自知悉其得繼承之日起二個月內為之。」，而不稱「應自知悉拋棄繼
    承之日起二個月內為之」自明。查本件之第一順全體位繼承人聲請拋棄繼承，於
    八十八年八月三日經原法院准予備查，有原法院通知可稽，是故，本件第一順位
    繼承人拋棄繼承權，是否以書面通知因其拋棄而應為繼承之人即抗告人，且抗告
    人自知悉其得繼承之日起，是否已逾二個月？未據究明，原法院即以自繼承開始
    時起，顯逾三個月之期限為由，駁回抗告人之聲請，自有未洽。抗告意旨雖未指
    摘及此，但原裁定既有可議，自應由本院將原裁定廢棄，由原法院另為適當之處
    理。
據上論結，本件抗告為有理由，依民事訴訟法第四百九十二條第二項，裁定如主文。
中      華      民      國    八十九    年      二      月    二十一    日
                                臺灣高等法院民事第十一庭
                                    審判長法  官  吳  景  源
                                          法  官  滕  允  潔
                                          法  官  連  正  義
右正本係照原本作成。
如不服本裁定，應於收受送達後十日內向本院提出抗告狀，並應繳納抗告費新台幣四
十五元正。
中      華      民      國    八十九    年      二      月    二十三    日
                                          書記官  張  永  中


司法院資訊處製作；財團法人民間司法改革基金會備份。
